【裁判字號】    97,交抗,664
【裁判日期】    970630
【裁判案由】    違反道路交通管理處罰條例
【裁判全文】
臺灣高等法院刑事裁定                 97年度交抗字第664號
抗  告  人
即受處分人  甲○○
上列抗告人因違反道路交通管理處罰條例案件，不服臺灣臺北地
方法院，中華民國97年5月13日所為裁定（97年度交聲字第841號
），提起抗告，本院裁定如下：
    主  文
抗告駁回。
    理  由
一、按汽車行駛於高速公路或設站管制之道路，而不遵管制之規
    定者，處汽車駕駛人新臺幣（下同）3,000元以上6,000元以
    下罰鍰。又，違反道路交通管理處罰條例第33條第1項之規
    定者，並應依同條例第63條第1項第1款規定記違規點數1點
    。道路交通管理處罰條例第33條第1項、第63條第1項第1款
    分別定有明文。
二、本件抗告人即受處分人甲○○於民國（下同）97年3月6日9
    時03分駕駛車牌3U—2585號自小客車，在國道三號公路南向
    125.7公里處限速110公里之路段，以時速128公里超速行駛
    ，經經國道公路警察局第二警察隊後龍分隊員警依據雷射槍
    測速照相設備所採證之照片填製公警局交字第ZBC065276號
    通知單逕行舉發「限速110公里，經雷達（射）測定時速128
    公里，超速18公里」，並指定應到案日期為97年4月20日，
    嗣受處分人表示不服，而原處分機關於97年3月25日依道路
    交通管理處罰條例第33條第1項第1項、第63條第1項第1款及
    違反道路交通管理事件統一裁罰基準表等規定，裁處受處分
    人罰鍰3,000元，並記違規點數1點，受處分人提出聲明異議
    狀，表示不服；嗣經臺北市交通事件裁決所，認定舉發並無
    違誤，而移送臺灣臺北地方法院處理，有卷附內政部警察署
    國道公路警察局舉發違反道路交通管理事件通知單通知聯（
    公警局交字第ZBC065276號）、臺北市交通事件裁決所違反
    道路交通管理事件裁決書（處分案號：北市裁二字第裁22-Z
    BC065276號）、聲明異議狀等件在卷足憑（見原法院卷第4
    至9頁）。
三、受處分人在原法院之聲明異議意旨以：經濟部標準檢驗局僅
    是抽驗警用測速器，是本件測速器是否符合標準，實有疑義
    ，且警方測速器可能有誤差、未經校正或因人為操作不當而
    失準，另警方於取締超速路段1百至3百公尺前並未豎立有測
    速照相之警示標誌，顯然違法云云。惟查：
  (一)本件受處分人甲○○對於上揭時、地駕駛前開車輛，行經該
    限速路段並不爭執，且亦未表明其當時之車速與雷射測速儀
    測定之時速128公里有所不同，而其車速確實達時速128公里
    有雷達測速舉發照片一張附卷可證（見原法院卷第8頁）。
  (二)次依雷達測速舉發照片所示，該路段限速110公里，乃受處
    分人所駕駛之3U-2585號自用小客車時速竟達128公里。雖受
    處分人又辯以：可能是警用測速器未經經濟部標準檢驗局檢
    驗而有誤差、或人為操作不當、施測前未經校正而生錯誤等
    語。然查：
    1.本件經舉發員警黃震東於97年4月20日到庭結證證稱：測
      速器有自我校正的系統，如果有問題的話無法照相，我們
      出勤前會對這部照相機的準星座測試，對測試距離作測試
      ，這個機器是以距離及物體移動的時間來變換成速度，若
      距離沒錯的話，及自我偵測系統沒有問題的話，這照相機
      就可以正常使用；使用這部測速器之前，我們要先去接受
      訓練，我們沒有接受訓練的資料，我們接受訓練的時間為
      一次四個小時，都是教我們如何使用這測試的儀器等語（
      見原法院卷第15頁）。
    2.取締受處分人超速之雷射測速儀器號為UX019372號（舉發
      照片所示），而該雷射測速儀檢定日期為97年1月4日，有
      效日期至98年1月31日，此有經濟部標準檢驗局出具之雷
      射測速儀檢定合格證書影本一紙附卷可稽（原法院卷第20
      頁），從而受處分人質疑雷射測速儀未經檢驗而有誤差一
      節，即屬臆測而與事實不符之詞，委不可採。再觀採證照
      片所示，3U-2 58 5號自用小車客車之車型及車牌均被清
      晰拍到，且有十字定位的標示，顯見員警係一次僅對準一
      部車輛測速，採證照片十字中心點即為超速車輛無誤，而
      採證照片清晰可辨，顯見員警測速之操作並無違誤。
    3.參以內政部警政署國道公路警察局第二警察隊97年4月30
      日以公警二交字第0970202649號書函表示：「本案所使用
      之雷射測速儀器（機號UX019372），係經濟部中央標準檢
      驗局於97年1月4日檢定合格之儀器，執行測速照相勤務之
      警員，須經儀器操作訓練，每次出勤前針對儀器實施校正
      ，且該儀器具備自我偵測功能，於開機時會自我偵測，如
      有故障儀器會出現故障碼即無法使用」等語（見原法院卷
      第25頁），亦與證人警員黃震東證詞相符，可知該測速照
      相機有自我校正之機制，以保持自身之準確性，而員警亦
      受有相關訓練，以確保員警正確操作該測速儀器，則受處
      分人質疑員警操作不當或儀器未經校正一詞，亦無可採。
  (三)次查，對於行車速度超過規定之最高速限或低於規定之最低
    速限之違規行為，採用固定或非固定式科學儀器取得證據資
    料證明者，於一般道路須至少於100公尺，於高速公路、快
    速公路須至少於300公尺前，明顯標示之，道路交通管理處
    罰條例第7條之2第3項固有明文。然查：
    1.受處分人經國道公路警察局第二警察隊後龍分隊員警依據
      雷射槍測速照相設備所採證之照片地點為國道3號125.7公
      里南下路段，在此之前即南下125.2公里路旁即豎有「前
      有測速照相」之標示，有員警黃震東於原法院提出之94年
      6月1日及97年4月9日照片共3紙附卷可證（見原法院第17
      至19頁），此標示距離拍照採證地點為500公尺前。況且
      關於國道3號測速照相設置地點均依規定上網公告供用路
      人知悉（見原法院卷第21至23頁），足徵員警已依道路交
      通管理處罰條例之規定，合法取締。
    2.再觀諸該等照片所示情狀，該告示牌乃置於國道南下125.
      2公里外側車道旁明顯處，字體巨大清晰，為一般駕駛人
      所得清楚看見無訛；則本件員警於測速處約500公尺前已
      有明顯標示，始以科學儀器取得證據資料，核諸上開規定
      並無不合。
    3.況一般人均應有守法之觀念，判斷違法與否，本不因有無
      設置警告標誌而異，若僅在見有警告標誌之時地，始被動
      地遵循法律，不僅投機且因循苟且，而交通主管機關為加
      強交通管理，維護交通秩序，確保交通安全，除廣為宣導
      交通安全教育外，對違規之駕駛人自應予以採證舉發處罰
      ，是已依上開規定先設置警告標誌，而舉發之處所與之亦
      非有駕駛人難以預見之不合理距離，即難妄執應有特定距
      離而任意指摘，否則無異使無心遵守速限規定之駕駛人，
      憑一己主觀感覺，任指警方不得舉發，反而得以恣意超速
      行駛，實非維持行車秩序，保障行車安全之道，受處分人
      此部分所辯，殊不可採。
  (四)綜上所述，受處分人所辯：本件測速器是否符合標準？且警
    方測速器可能有誤差、未經校正或因人為操作不當而失準，
    另警方於取締超速路段1百至3百公尺前並未豎立有測速照相
    之警示標誌，顯然違法云云，均無足採信。其於97年3月6日
    上午9時3分許，駕駛車牌號碼3U-2585號自用小客車，行經
    國道3號高速公路  南下125.7公里處時，有「限速110公里
    ，經雷達（射）測定行速為128公里，超速18公里」之違規
    事實，已堪認定。
四、從而，原處分機關依道路交通管理處罰條例第33條第1項第1
    款、第63條第1項第1款及違反道路交通管理事件統一裁罰基
    準表等規定，裁處抗告人即受處分人罰鍰3,000元並記違規
    點數1點，核無違誤。原法院駁回受處分人之聲明異議，亦
    無不合。
五、抗告意旨雖以：依據報載，經濟部標準檢驗局抽驗之警用測
    速器發現存有10％之誤差者，而其他未遭抽查者必有誤差。
    警方所提出的檢驗說法是經濟部整批發給之檢驗合格證明單
    據，且無定期校正準確度保養之紀錄，況警方之測速器亦可
    能因人為操作而失準，警方之取締實屬非法設陷阱取締，於
    法無據，請求主持正義，以釐清事實，取消罰單云云。惟查
    ，本件所使用之雷達測速照相設備，係以車輛通過雷達波發
    射範圍計算車速，如速度未超過設定速度，儀器不會拍照，
    而該設備每年均送至經濟部標準檢驗局定期檢驗，最新1次
    之檢驗日期為97年1月4日，有效期限至98年1月31日，有經
    濟部標準檢驗局97年1月4日核發之雷達測速儀檢定合格證書
    影本附卷可參（見原法院卷第20頁），均如前述，故本件所
    使用之雷達測速照相設備係屬正常運作，並無失準或故障之
    事。抗告人僅泛稱據報紙新聞所載警用測速器有誤差或失準
    之情形云云，並未提出其他證據足資推翻該上開合格證書之
    效力，所辯顯無可採。抗告意旨猶執陳詞，任意指摘原裁定
    不當，求予撤銷改判，為無理由，應予駁回。
六、據上論斷，應依道路交通管理處罰條例第89條、道路交通案
    件處理辦法第26條，刑事訴訟法第412條，裁定如主文。
中    華    民    國    97    年    6     月    30    日
                  刑事第十庭    審判長法  官 楊炳禎
                                      法  官 朱光仁
                                      法  官 陳博志
以上正本證明與原本無異。
不得再抗告。
                                      書記官 陳嘉文
中    華    民    國    97    年    6     月    30    日


司法院資訊處製作；財團法人民間司法改革基金會備份。
